【裁判字號】    96,苗簡,756
【裁判日期】    970411
【裁判案由】    侵權行為損害賠償
【裁判全文】
臺灣苗栗地方法院民事判決              96年度苗簡字第756號
原      告  丙○○
訴訟代理人  戊○○○
            乙○○
被      告  丁○○
            己○○
上列當事人間請求損害賠償等事件，本院於中華民國97年3 月27
日言詞辯論終結，判決如下：
    主      文
原告之訴駁回。
訴訟費用新臺幣參仟貳佰元由原告負擔。
    事實及理由：
一、原告起訴主張：被告丁○○、己○○為父子，坐落苗栗縣頭
    份鎮○○里○ 鄰○○路36巷22弄2 號房屋（下稱22弄2 號）
    為被告丁○○所有，文林路36巷16號房屋（下稱36巷16號）
    為被告己○○所有。被告丁○○所有22弄2 號房屋後方之廢
    豬寮空地，於民國96年10月25日20時28分許發生火災，火勢
    蔓延至隔壁，延燒原告所有坐落苗栗縣頭份鎮○○里○ 鄰○
    ○路36巷10號（下稱36巷10號）住處之後方倉庫，致倉庫屋
    頂鐵皮、圍牆因受高熱而損毀，原告置於倉庫內之快速爐、
    農藥噴灑器、象印電鍋、腳踏車、大型蒸籠、大小電扇共3
    支、正檜木圓桌、大型花瓶、米酒、蒸飯木桶、金紙桶、烘
    烤爐、抽水馬達、方桌、各式塑膠桶、盆、各式農用工具、
    吸塵器、各種清潔劑、衣服，及倉庫內之水電配置管線等亦
    因火災而毀損，無法繼續使用；另屋頂鐵皮重建及水泥磚牆
    修復經估價需新台幣（下同）234,675 元始得修復，合計原
    告因本件火災受有前述物品之損害及倉庫修復費用共300,00
    0 元。又火災起火地點位於被告丁○○22弄2 號房屋後方之
    空地，且該空地平時由被告己○○養雞使用，是被告2 人自
    應就本次火災負損害賠償之責。為此依侵權行為之法律關係
    提起本訴。並聲明：被告應給付原告300,000 元。
二、被告則以：
（一）本件火災亦造成被告丁○○所有22弄2 號房屋部分損害及
      被告己○○所有36巷10號房屋後方所加蓋之一層鐵皮構造
      物部分損害，故被告亦為火災之受害人。且依火災原因調
      查報告書所示，火災原因係人為縱火之機率相當高，而被
      告實不可能縱火燒毀自己的房屋。又被告丁○○所有22弄
      2 號房屋後方空地係老舊豬舍，早已無人使用，被告並不
      知失火之原因為何。
（二）原告主張被告應就火災負損害賠償之責，則自應就侵權行
      為構成要件事實，逐一予以確切舉證證明以實其說。亦即
      ，就本件火災之發生，被告有無故意、過失行為？及該火
      災之發生結果與被告之過失行為有無因果關係？原告均須
      舉證說明。另原告主張屋頂拆除及屋內物品燒毀乙節，惟
      原告均未提出有關受損財物所有權歸屬之任何證明文件，
      及該受損項目如能修復者所需修復費用為何，如未能修復
      者該項財物確實價值為何，僅空言主張被告應賠償其損害
      額共300,000 元，實無理由等語資為抗辯，並聲明：原告
      之訴駁回。
三、查兩造不爭執之事實為：坐落苗栗縣頭份鎮○○路22弄2 號
    房屋為被告丁○○所有，文林路36巷16號房屋為被告己○○
    所有，22弄2 號房屋後方之廢豬寮空地，亦屬被告丁○○所
    有土地，該空地於96年10月25日20時28分發生火災，火勢延
    燒至毗鄰之原告所有坐落36巷10號住處之後方倉庫。以上並
    有原告提出之苗栗縣消防局火災證明書在卷可參。
四、本件兩造所爭執者，乃被告就本件火災之發生是否有故意、
    過失？其對於原告是否應負損害賠償責任？經查：
（一）本院至現場勘驗結果，被告丁○○所有22弄2 號房屋後方
      即房屋北側有空地，坐落地號為苗栗縣頭份鎮○○段後庄
      小段132 地號，被告丁○○自承該地為其所有，該房屋後
      段為被告丁○○之臥房所在，臥房北側有窗戶，房屋後方
      空地有廢棄豬寮鐵架及因火災燒毀之豬寮木架置於地上，
      臥房及豬寮間有半公尺寬之通道，往東對外連接巷道，豬
      寮東側隔一圍牆為被告己○○養雞、鳥處，再往東為被告
      己○○所有36巷16號房屋所在。另豬寮旁西側為空地，再
      往西與訴外人所有廢棄磚瓦建物相鄰，透過該處磚瓦圍牆
      缺口亦可對外連接巷道等情，有本院勘驗筆錄、現場圖、
      現場照片在卷為憑。
（二）經本院向苗栗縣警察局頭份分局調閱火災原因調查報告資
      料，經該局檢送苗栗縣消防隊火災調查課調查結果，依現
      場燃燒後狀況所示，文林路36巷8 號及10號僅後方房間部
      分受熱，22弄2 號僅一房間受燒，其餘房間物品未受燒，
      外牆嚴重受燒剝落，外牆窗框燒失，故研判22弄2 號旁工
      寮（即現場廢棄豬寮）為起火戶，此有苗栗縣消防局火災
      原因調查報告書在卷可參。另證人即本件火災調查承辦人
      苗栗縣消防局課員甲○○於本院勘驗現場時證稱：「（起
      火點之研判為何？）起火處燃燒之時間最久，碳化及燒失
      及情形最嚴重，本件房間（即被告丁○○臥房）外側混凝
      土均因火災而剝落，窗戶外緣之木框碳化嚴重，且部分已
      燒失，另房間外空地處有三根磚造樑柱，火災後清理現場
      時發現該處地上有木造豬寮門框殘留，該部分之木條與其
      他地方（因火災）傾倒之木條相較，是燃燒最嚴重的，故
      判斷該處即為起火點」等語明確，準此以言，依據火災後
      現場燃燒碳化、燒失之情況判斷，豬寮空地靠近被告丁○
      ○臥房處，即為本件火災起火處，此復為兩造所不爭執。
（三）另就本件起火原因之判斷，據火災原因調查報告書所記載
      ：「調查人員挖掘清理起火處，未發現有家電用品等燃燒
      後痕跡，且未發現有電線通過，故電器及電源線路因素應
      可排除。起火戶目前堆放雜物及養雞，勘查起火處附近未
      發現有香菸、蚊香等燃燒後殘跡，又該處未設香案等，故
      微小火源因素應可排除。綜合上述，經排除香菸、線香等
      微小火源、電器、電源路線因素，研判本案起火原因以人
      為使用明火造成火災之可能性較大」。另據證人甲○○證
      稱：「一般微小火源，例如香菸、線香，須看它丟棄的位
      置，如果風大，微小火源很快燒完，較不易引起周圍物體
      燃燒，須是容易蓄熱的環境，才有可能引起火災。本件火
      災是因為當天風大，且當天清理起火點附近地面結果，地
      面燃燒之情況較不嚴重，所以研判是起火處豬寮堆置之雜
      物引起。而是否是微小火源引起，判斷之關鍵在於蓄熱環
      境之有無，本件起火處，剛好位於可出入之巷道，通風良
      好，故不太可能是微小火源引起。另排除電線走火之原因
      係因此處為空地，沒有用電，故最後研判是明火引起，所
      謂明火是指肉眼看的見的火焰形體，例如直接以打火機或
      蠟燭燃燒。本件約八九成是人為縱火引起」等語綦詳。是
      據證人前開證述及火災原因調查報告結果所示，本件火災
      起火處位於通風巷道，且當日風大，無蓄熱環境，故排除
      微小火源引起火災；又起火處為戶外空地，未使用電線，
      排除電源因素引起火災，據此堪認本件係人為使用明火引
      起火災。
（四）按因故意或過失，不法侵害他人之權利者，負損害賠償責
      任，此為民法第184 條第1 項前段所明定。又按當事人主
      張有利於己之事實者，就其事實有舉證之責任，民事訴訟
      法第277 條前段亦定有明文。原告主張被告應負侵權行為
      責任，則自應就原告有故意或過失，不法侵害其權利之事
      實，負舉證之責任。查原告主張被告應就本件火災負損害
      賠償之責，無非以起火點空地係被告丁○○所有房屋、土
      地所在，且被告己○○亦在附近養雞而使用土地為據。然
      查，本件為人為使用明火引起火災等情，業如前述，又起
      火點位置鄰近被告丁○○臥房外側空地，且被告為父子，
      衡情被告應無自行縱火燒毀其房舍之理。此外，原告亦未
      舉證證明被告有何使用明火之動機或行為引起本件火災。
      復查，起火點為戶外廢棄豬寮，非排除他人使用之密閉空
      間，另起火點西側有通道對外連接巷道，東側亦有廢棄磚
      瓦建物圍牆缺口可對外連接巷道等情，均如前述，是起火
      處之房屋及土地固屬被告所有，惟除被告外，其餘不特定
      之人均可由巷道透過前述東西兩側通道進入起火點所在位
      置，是亦無法排除第三人進入起火點縱火之可能，而此亦
      非被告所得防範。是綜上所述，本件起火原因為人為使用
      明火所致，起火點為不特定人均可進入之空間，原告既未
      能舉證證明係被告使用明火引起火災，亦未能舉證證明被
      告就火災之發生有何故意或過失之行為，準此以言，原告
      主張被告應就本件火災負損害賠償之責，即屬無據，應予
      駁回。
五、綜上所述，原告本於侵權行為之法律關係請求被告給付300,
    000 元，為無理由，應予駁回。
六、本件事證已臻明確，兩造其餘攻擊防禦方法及所提證據，核
    與本件判決之結果均無影響，爰不予一一論述，附此敘明。
七、據上論結，本件原告之訴為無理由，依民事訴訟法第436 條
    第2 項、第78條，判決如主文。
中    華    民    國    97    年    4    月    11    日
                  苗栗簡易庭法  官  曾明玉
以上正本係照原本作成。
如對本判決上訴，須於判決送達後20日內向本院提出上訴狀。
                            書記官  黃麗靜
中    華    民    國    97    年    4     月    11    日


司法院資訊處製作；財團法人民間司法改革基金會備份。
